臺灣臺南地方法院刑事判決
109年度交簡上字第176號
上  訴  人  臺灣臺南地方檢察署檢察官
被      告  吳清安



上列上訴人因被告公共危險案件，不服本院民國109年10月30日1
09年度交簡字第2777號第一審刑事簡易判決（聲請簡易判決處刑
案號：109年度速偵字第1472號），提起上訴，本院管轄之第二
審合議庭判決如下：
    主  文
原判決撤銷。
吳清安駕駛動力交通工具而有吐氣所含酒精濃度達每公升零點二
五毫克以上情形，處有期徒刑貳月，併科罰金新臺幣壹萬元，有
期徒刑如易科罰金，罰金如易服勞役，均以新臺幣壹仟元折算壹
日。
    事  實
一、吳清安於民國109年9月20日11時至13時許，在臺南市七股區
    龍山里某小吃店旁飲用啤酒1罐後，明知吐氣所含酒精濃度
    達每公升0.25毫克以上者，不得駕駛動力交通工具，猶基於
    酒後駕駛動力交通工具之犯意，於同日13時至15時7分為警
    查獲前之某時許，騎乘車牌號碼000-000號普通重型機車自
    路邊起駛上路。嗣於行經同市區176線4.1公里處時，因行車
    未戴安全帽為巡邏員警攔檢，經警發覺其滿身酒味，乃於同
    日15時7分許，對其施以吐氣酒精濃度測試，測得其吐氣酒
    精濃度值達每公升0.37毫克，始悉上情。
二、案經臺南市政府警察局佳里分局報告臺灣臺南地方檢察署檢
    察官偵查後聲請簡易判決處刑。
    理  由
壹、程序部分：
一、本案所據以認定被告犯罪事實之證據，其中屬傳聞證據部分
    ，因被告及檢察官於本院言詞辯論終結前，均同意有證據能
    力，本院認亦無違法或不當之情況，是該傳聞證據均具備證
    據能力。
二、本案所引用之非供述證據，經本院依法踐行調查證據程序，
    檢察官、被告均不爭執各該證據之證據能力，且亦查無依法
    應排除其證據能力之情形，是後述所引用非供述證據之證據
    能力亦均無疑義，併此敘明。
貳、實體部分：
一、訊據被告吳清安固不否認有於上開時間飲用啤酒，並遭警攔
    查施以酒測之事實，惟矢口否認有何公共危險犯行，辯稱：
    我當時只是要幫朋友挪車，雖然有要騎車的動機，但並未發
    動引擎，也不是行駛中遭警方攔下，我出來剛牽車就馬上被
    警察攔下云云。經查：
㈠、被告於上揭時間、地點飲酒後，騎乘車牌號碼000-000號普通
    重型機車行經臺南市七股區龍山里176線4.1公里處時，遭警
    方攔查，發現其有酒氣，故對其進行吐氣酒精濃度測試，當
    場測得被告吐氣所含酒精濃度達每公升0.37毫克等事實，為
    被告於警詢時供認在卷（警卷第2至3頁），並有酒精測定紀
    錄表、財團法人台灣電子檢驗中心呼氣酒精測試器檢定合格
    證書、臺南市○○○○○○○○○道路○○○○○○○○○○○號查詢機車車籍、
    證號查詢機車駕駛人資料等（警卷第5至7頁、13至14頁）在
    卷可稽。
㈡、另查，本件查獲被告之員警即證人葉俊麟於審理時亦證稱:當
    時我們開巡邏車，看見被告在右前方從路邊駛出來未戴安全
    帽，當時距離約50公尺，被告可能發現警方在他左後方，所
    以他馬上把車子停下來，人就往後走，約1、2公尺巡邏車剛
    好到達，我們就馬上攔查被告，現場被告沒有爭執他未發動
    或騎乘機車，做筆錄時，被告對此也未爭執等語（本院簡上
    卷第71至76頁）。考諸證人葉俊麟僅是執行巡邏勤務偶然查
    獲被告之員警，與被告並無仇隙糾紛，復於審理時具結擔保
    所言屬實，當無虛偽作證故入被告於罪之動機與必要，所證
    自值採信。
㈢、又被告雖辯以前詞，然其對於證人葉俊麟前揭證述情節，當
    庭表示無意見（本院簡上卷第78頁），且其於偵查中亦供稱
    :我是發動車挪一下車要讓朋友出來等語明確（偵卷第9頁）
    ，顯見其當時確有發動機車情事。況依據道路交通管理處罰
    條例第7條之2第2項第11款規定，機車駕駛人或附載座人未
    依規定戴安全帽，當場不能或不宜攔截製單舉發者，得逕行
    舉發。準此可知機車駕駛人騎乘機車上路而未戴安全帽或其
    附載乘客未戴安全帽者，始符交通違規取締情形，則倘依被
    告所辯其僅牽車、挪車而未發動機車甚或騎乘機車上路，衡
    情，警方理應不至於僅因其未戴安全帽即予攔查、舉發。是
    被告前揭辯解諒係事後卸飾之詞，不足採信。
㈣、綜上所述，被告飲酒後確有騎乘機車而吐氣所含酒精濃度達
    每公升0.25毫克以上之情，本件事證明確，被告犯行堪以認
    定，應依法論科。
二、論罪科刑:
　　核被告所為，係犯刑法第185 條之3 第1 項第1 款之駕駛動
    力交通工具而有吐氣所含酒精濃度達每公升0.25毫克以上情
    形罪。
三、撤銷改判理由：
㈠、原審審理結果，以被告犯罪事證明確予以被告論罪科刑，固
    非無見。惟按刑罰之量定，雖屬法院自由裁量之職權行使，
    然按刑事審判旨在實現刑罰權之分配的正義，故法院對有罪
    被告之科刑，應符合罪刑相當之原則，使輕重得宜，罰當其
    罪，以契合社會之法律感情，此所以刑法第57條明定科刑時
    應審酌一切情狀，尤應注意該條所列10款事項以為科刑輕重
    之標準，俾使法院就個案之量刑，能斟酌至當。經查，被告
    雖於警詢及偵查中坦承上揭犯行，然於本院審理時已改口否
    認，足見被告之犯罪後態度顯有不同，則原審所斟酌刑法第
    57條各款事由之量刑基礎已有變動，原審未及審酌於此，就
    被告所犯上開之罪，量處有期徒刑2月並宣告緩刑2年，客觀
    上已非適當，而有違罪刑相當之原則。原審判決既有上開可
    議之處即屬無可維持，應撤銷改判。
㈡、本院審酌被告前於97年間即曾因不能安全駕駛案件，經本院
    判處罰金新臺幣（下同）2萬元確定並執行完畢，有臺灣高
    等法院被告前案紀錄表在卷可參，其已非酒駕初犯，再次於
    酒後已達不能安全駕駛狀態下，涉險騎車上路，無視於自己
    及其他參與道路交通之不特定人之生命、身體及財產安全之
    心態，實可非議；兼衡其犯後雖曾於警詢及偵查中坦認犯行
    ，惟於本院審理時改口否認，難見悔意；惟念其此次犯罪幸
    為警及時攔查，始未肇事致生實害，對社會法益之侵害性尚
    低，暨考量其騎乘之車輛種類、騎駛之道路型態、其酒測值
    為每公升0.37毫克之酒醉程度，及其審理時自陳為高職畢業
    之教育程度，已婚，有2名子女（各就讀大學二年級及國中
    三年級），其目前與配偶、子女同住，現受雇於中古車行，
    月薪約2萬5000元至3萬元，家中雙親及子女需其扶養之家庭
    生活狀況等一切情狀，量處如主文所示之刑，並諭知易科罰
    金及易服勞役之折算標準。
據上論斷，應依刑事訴訟法第455條之1第1項、第3項、第369條
第1項前段、第364條、第299條第1項前段，刑法第185條之3第1
項第1款、第41條第1項前段、第42條第3項前段，刑法施行法第1
條之1第1項，判決如主文。
本案經檢察官粟威穆聲請簡易判決處刑，檢察官鄭聆苓到庭執行
職務。
中　　華　　民　　國　　110 　年　　5 　　月　　7　　日
          刑事第十五庭  審判長法  官  張婉寧
                              法  官  黃鏡芳
                              法  官  陳嘉臨
以上正本證明與原本無異。
不得上訴。
　　　　　　　　　　　　　　　書記官　薛雅云
中　　華　　民　　國　　110 　年　　5 　　月　　7 　　日
附錄法條:
中華民國刑法第185條之3第1項
駕駛動力交通工具而有下列情形之一者，處2年以下有期徒刑，
得併科20萬元以下罰金：
一、吐氣所含酒精濃度達每公升零點二五毫克或血液中酒精濃度
    達百分之零點零五以上。